【裁判字號】    97,交聲,3034
【裁判日期】    971227
【裁判案由】    違反道路交通管理處罰條例聲明異議
【裁判全文】
臺灣臺北地方法院交通事件裁定        97年度交聲字第3034號
原處分機關  臺北市交通事件裁決所
異  議  人
即受處分人  甲○○
上列受處分人因違反道路交通管理處罰條例案件，對於臺北市交
通事件裁決所中華民國97年11月7日所為之處分（原處分案號：
北市裁罰字第裁22-C00000000號）聲明異議，本院裁定如下：
    主      文
異議駁回。
    理      由
一、按駕駛人駕駛汽車（依道路交通管理處罰條例第3條第8款規
    定，汽車包括機器腳踏車即機車），應遵守道路交通標誌、
    標線、號誌之指示，並服從交通指揮人員之指揮；汽車行駛
    至交岔路口，其行進、轉彎應遵守燈光號誌或交通指揮人員
    之指揮，道路交通安全規則第90 條、第102條第1項第1款分
    別定有明文。次按汽車駕駛人，行經有燈光號誌管制之交岔
    路口闖紅燈者，處新臺幣（下同）1,800元以上5,400元以下
    罰鍰，並記違規點數3點，道路交通管理處罰條例第53條第1
    項、第63條第1項第3款亦規定甚明。是機器腳踏車之駕駛人
    如有駕駛機器腳踏車行經有燈光號誌管制之交岔路口闖紅燈
    之違規行為經警舉發，而經交通裁決主管機關調查後仍認定
    前揭違規行為屬實者，依違反道路交通管理事件統一裁罰基
    準及處理細則（以下簡稱處理細則）第44 條第1項及違反道
    路交通管理事件統一裁罰基準表（以下簡稱基準表）之規定
    ，應對該機器腳踏車之駕駛人處以1,800元之罰鍰，並記違
    規點數3點。
二、本件異議人即受處分人甲○○於民國97年9月21日上午11時2
    5分許，騎乘車牌號碼DUS-557號輕型機車，行經臺北縣板橋
    市○○路○段與華東路，設有燈光號誌管制之交岔路口時，
    經臺北縣政府警察局板橋分局交通分隊小隊長乙○○攔停，
    並以受處分人有「闖紅燈（四川路左轉華東路）」之違規事
    實，依違反道路交通管理處罰條例第53條第1項之規定開單
    舉發，嗣經原處分機關調查結果，認受處分人確有「駕車行
    經有燈光號誌管制之交岔路口闖紅燈」之違規行為，乃依道
    路交通管理處罰條例第53條第1項、第63條第1項第3款、處
    理細則第44條第1項及基準表之規定，於97年11月7日以北市
    裁罰字第裁22-C00000000號裁決書裁處受處分人罰鍰1,800
    元，並記違規點數3點在案。
三、受處分人聲明異議意旨略以：該路口並無機車應二段式左轉
    之標誌，伊當時駕車行經該處，見燈號係綠燈，方跟著前面
    的汽車左轉，伊當時有跟舉發員警表示希望以勸導方式取代
    開單，惟員警並不接受，執意開單，雙方在現場講了半個小
    時左右，伊並未闖紅燈云云。
四、經查：
  (一)交通警員掣單舉發違反道路交通管理處罰條例所列之違規事
    實，本質上為行政處分，係公務員基於職務上權力，依法就
    特定之具體事件所為具公法上效果之單方行政行為，基於公
    務員為公法上行為具有公信力之原則，該行政處分當可被推
    定為有效，其據以依法處分之事實亦應認定為正確無誤。另
    依道路交通管理處罰條例科處行政罰事件，依據公法爭議之
    舉證責任分配法則，固應先由行政機關就其業已履踐相關正
    當法程序，以及人民應受處罰之客觀違反法令行為，負證明
    之責，異議人就行政機關已為相當證明之前開事項，若主張
    欠缺主觀歸責條件或為其他抗辯，亦須就其所辯提出反證。
    惟行政機關對於前開應為舉證事項，非不得以執行查察取締
    勤務人員，依據調查人證之程序，使就親歷事實提供不可替
    代之證明方法，尤於當場舉發交通違規事件，鑑於交通違規
    事實往往驟然而現、稍縱即逝，若硬性要求舉發員警不分違
    規情節，一律必須預留證據，俾便事後提出供法院審酌，除
    有現實技術可行性之困難外，勢將大幅提高交通管理之行政
    成本，並嚴重削弱道路交通管理之行政效能，此絕非立法者
    制定道路交通管理法規之本意，合先敘明。
  (二)受處分人於97年9月21日上午11時25分許，駕駛車牌號碼DUS
    -557號輕型機車，行經臺北縣板橋市○○路與華東路口時，
    經警攔停告發等情，業據證人即舉發本件違規行為之臺北縣
    政府警察局板橋分局交通分隊小隊長乙○○於本院證述明確
    ，並有臺北縣政府警察局舉發違反道路交通管理事件通知單
    在卷可稽，受處分人對於遭舉發開單之事實亦不否認。關於
    本件舉發過程，證人乙○○於本院具結證稱：我當時與另一
    名警員在華東路上，距離四川路與華東路路口約10公尺處取
    締交通違規，當時該路口號誌運作正常，華東路的號誌是綠
    燈，四川路的號誌是紅燈，受處分人騎乘機車從四川路左轉
    華東路，卻沒有停等紅燈，而是違規左轉華東路行駛，被我
    們當場攔查，攔查下來我們有告知受處分人違規事實，受處
    分人一開始承認有違規事實，並要求我們不要開單告發等語
    明確（見本院97年12月12日訊問筆錄）。受處分人固辯稱該
    路口並未設置機車兩段式左轉標誌，伊看到綠燈左轉燈時，
    才跟著前面的汽車左轉，並無闖紅燈之違規行為云云，惟證
    人乙○○對此證稱：該路口雖未設置機車兩段式左轉之標誌
    或標線，機車可以允許直接左轉，但是仍需遵守號誌的指示
    來行駛。且該路口為保護左轉車避免發生事故，設有保護左
    轉車所設計的時相，亦即四川路允許左轉華東路的號誌如果
    是綠燈，華東路的號誌一定是紅燈，不會是綠燈。該路口號
    誌共有三個時相，第一個是四川路雙向綠燈的時相，第二個
    是四川路允許左轉綠燈、華東路及對向四川路均紅燈的時相
    ，第三個是四川路雙向紅燈、華東路雙向綠燈的時相。受處
    分人當時是紅燈直接左轉，並非如其所言是在允許左轉之號
    誌亮起時，跟著其他車輛左轉，受處分人是一台機車違規左
    轉，其他車輛都有停下來，他的前方也沒有左轉的車輛等語
    （見同上筆錄）。足證受處分人係在四川路之號誌顯示紅燈
    ，華東路之號誌顯示綠燈時，從四川路左轉華東路行駛無訛
    ，依證人乙○○全程目睹並對於該路口號誌時相熟悉之情形
    ，亦可排除執勤警員誤判、誤認或其他爭議之可能。又考量
    證人乙○○係依法令執行交通管理、取締、查察公務之公務
    員，當日係在該處執勤，與受處分人並無任何親屬關係，亦
    無任何恩怨嫌隙，此業據證人乙○○陳明在卷，其於依法具
    結而須擔負刑法偽證罪責之情形下，仍於本院為前揭證言，
    其證言之可信性應可獲得擔保，且證人乙○○既為依法執行
    勤務之警員，其所為舉發之執行職務行為，依首揭說明，原
    則上應可推定其為正當，且其證述均合於常情而無矛盾齟齬
    ，衡情應無設詞陷害受處分人之必要。是證人乙○○所述內
    容自得援為不利於受處分人之認定。又受處分人未就證人乙
    ○○之舉發有誤提出相關證據以供調查，本院復查無證據足
    資證明乙○○有何捏造事實違法取締之情事，則其本於維護
    交通秩序、公眾安全職責所為之舉發，揆諸首揭說明，自應
    認定其為正確無誤。是受處分人確有於上開時地駕駛車輛闖
    紅燈之違規行為甚明，其空言否認有闖紅燈之違規行為云云
    ，洵無足採。又交通違規之行為人之違規情形並未嚴重危害
    交通安全、秩序或發生交通事故，且情節輕微，以不舉發為
    適當著，交通勤務警察或依法令執行交通稽查任務人員得對
    其施以勸導，免予舉發，處理細則第12條第1項定有明文，
    惟係規定「得」對違規人施以勸導取代舉發，並非完全不得
    舉發，況本件違反道路交通管理處罰條例第53條第1項之闖
    紅燈行為，並不在前開施行細則第12條第1項各款所列舉得
    以勸導取代舉發之範圍，是警員未依受處分人之要求以勸導
    方式取代舉發，依法亦無違誤，併予敘明。
五、綜上所述，受處分人確有駕駛人駕駛機器腳踏車，行經有燈
    光號誌管制之交岔路口闖紅燈之違規行為，從而原處分機關
    依道路交通管理處罰條例第53條第1項、處理細則第44條第1
    項暨基準表之規定，裁處受處分人罰鍰1,800 元，並依同條
    例第63條第1項第3款之規定記違規點數3點，核無違誤。本
    件受處分人之異議為無理由，自應裁定將其異議駁回。
據上論斷，應依道路交通案件處理辦法第19條，裁定如主文。
中    華    民    國    97    年    12    月    27    日
                  交通法庭  法  官  林庚棟
以上正本證明與原本無異。
如不服本裁定，應於送達後5日內向本院提出抗告狀。
                            書記官  殷玉芬
中    華    民    國    97    年    12    月    30    日


司法院資訊處製作；財團法人民間司法改革基金會備份。
